臺灣臺南地方法院民事判決
110年度婚字第223號
原      告  甲○○
被      告  乙○○

上列當事人間請求離婚事件，經本院於民國111年2月10日言詞辯論終結，判決如下：                    
    主      文
准原告與被告離婚。
訴訟費用由被告負擔。　　
　　事實及理由
一、原告起訴主張：　　　　　　　　　　　
（一）兩造於民國104年10月23日結婚，因個性相左，生活更是
      意見分歧，無法共同生活，被告常出言侮辱原告，並時常
      大聲咆哮，使原告不堪其擾，攜子搬離住所，迄今已1年
      有餘，原告之子為婚前非婚生子。
（二）被告未經原告同意，擅自在原告工作室裝設針孔，偷拍錄
      像，於原告工作地點，企圖窺探原告隱私，已侵害原告工
      作及隱私。
（三）被告於原告搬離住所後，三番五次，致電原告雙親，言語
      侮辱，使原告雙親不堪其擾。
（四）原告會離家是因為被告無法提供原告經濟上穩定的生活，
      兩造常常吵架，不能給孩子好好生活。
（五）爰聲明：准兩造離婚。
二、被告則以：
（一）伊確實有在原告的工作室裝設針孔攝影機。伊沒有言語侮
      辱原告父母親。該工作室是兩造共同的工作室，並非原告
      個人工作室，伊會裝針孔攝影機是因為原告與工作室同仁
      有外遇，該外遇對象還對伊嗆聲，伊一氣之下打算對該外
      遇對象提告，才會裝設針孔想要錄到原告和該外遇對象有
      婚外情的證據，也想知道伊的小孩是原告在照顧還是外遇
      對象在照顧，伊不能容忍的是，原告與外遇對象幽會還讓
      小孩在場目睹。
（二）兩造爭吵大多是因為工作，伊會跟原告結婚是為了要給兒
      子完整的家庭，伊不會跟兒子說原告如何如何。伊會裝設
      針孔攝影機是因為原告外遇對象就在伊眼皮下走來走去。
      伊雖然有對原告裝設針孔，但沒有把錄得的影像做任何使
      用。伊有分擔家庭生活費用等語，資為抗辯。
（三）聲明：原告之訴駁回。
三、得心證之理由：
（一）經查，原告主張兩造於104年10月23日結婚之事實，有原
      告所提戶籍謄本及兩造之個人戶籍資料查詢結果在卷可稽
      ，堪予認定。
（二）按有民法第1052條第1項以外之重大事由，難以維持婚姻
      者，夫妻之一方得請求離婚，但其事由應由夫妻之一方負
      責者，僅他方得請求離婚，民法第1052條第2項定有明文
      。而民法第1052條增列第2項離婚事由之概括規定，其目
      的在使夫妻請求裁判離婚之事由較富彈性。是夫妻間發生
      足使婚姻難以維持之重大事由者，雖不符合該條第1項所
      列各款情形，亦無不准依該法條第2項訴請離婚之理。又
      婚姻係以夫妻之共同生活為目的，配偶間應互信互賴、相
      互協力，以保持共同生活之圓滿、安全及幸福，因而夫妻
      應相互尊重以增進情感和諧及誠摯之相處，此為維持婚姻
      之基礎，若此基礎不復存在，致夫妻無法共同生活，無復
      合之可能者，即應認有難以維持婚姻之重大事由存在。關
      於是否為難以維持婚姻之重大事由，其判斷標準為婚姻是
      否已生破綻而無回復之希望，此不可由原告已喪失維持婚
      姻意欲之主觀面加以認定，而應依客觀的標準，應斟酌破
      壞夫妻共同生活之具體情事，是否客觀上達於動搖夫妻之
      共同生活，致夫妻已喪失維持婚姻之意欲以為斷，即難以
      維持婚姻之事實，是否已達於倘處於同一境況，任何人均
      將喪失維持婚姻希望之程度以決之（最高法院87年度台上
      字第1304號判決意旨參照）。再者，民法第1052條第2項
      但書之修正理由說明，係為求公允始增設但書之規定，故
      難以維持婚姻之重大事由，夫妻雙方均須負責時，應比較
      衡量雙方之有責程度，僅責任較輕之一方，得向責任較重
      之他方請求離婚，如雙方之有責程度相同則雙方均得請求
      離婚，始符公平。
（三）查原告主張被告未經其同意，在原告工作處所擅自裝設針
      孔攝影機企圖窺探原告隱私乙情，為被告坦認不諱（婚字
      卷第39頁），堪認屬實。本院審酌被告未經原告同意，在
      原告工作處所擅自裝設針孔攝影機，嚴重侵害原告之隱私
      ，其行為足以嚴重動搖兩造互信、互愛之婚姻基礎，是原
      告主張兩造之婚姻有難以維持之重大事由，應為可採，且
      兩造間婚姻破綻應由被告負主要責任，故原告依民法第10
      52條第2項規定訴請離婚，於法並無不合，應予准許。被
      告雖辯稱其裝設針孔攝影機原因係因想攝錄原告與他人發
      生婚外情之影像作為證據，以對原告之外遇對象提告云云
      （婚字卷第39頁），惟原告縱確有與他人發生婚外情之事
      實，以被告於原告不知情之狀況下，私自裝設針孔攝影機
      ，企圖攝錄原告與婚外情對象之親密行為影像，其嚴重侵
      害原告隱私權之程度，應認與原告與他人發生婚外情之有
      責程度相當，揆諸上開說明，原告仍得請求離婚。
四、綜上所述，原告依民法第1052條第2項訴請判准與被告離婚
    ，為有理由，應予准許。
五、本件判決基礎已臻明確，兩造其餘攻擊防禦方法及舉證，於
    判決結果無影響，爰不予一一論列，併此敘明。
六、訴訟費用負擔之依據：家事事件法第51條，民事訴訟法第78
    條。
中　　華　　民　　國　　111 　年　 　2　　月　　24　　日
                  家事法庭法　官　許嘉容
以上正本係照原本作成。
如對本判決上訴，須於判決送達後20日內向本院提出上訴狀。如
委任律師提起上訴者，應一併繳納上訴審裁判費。
中　　華　　民　　國　　111 　年　　2 　　月　　25　　日
                          書記官　賴佳柔